【裁判字號】    95,小上,80
【裁判日期】    951031
【裁判案由】    返還不當得利等
【裁判全文】
臺灣臺中地方法院民事裁定  95年度小上字第80號
上  訴  人  甲○○
被上訴人    乙○○
當事人間請求給付管理費事件，上訴人對於中華民國95年8月28
日臺灣臺中地方法院臺中簡易庭95年度中小字第3167號第一審判
決提起上訴，本院裁定如左：
    主      文
上訴駁回。
第二審訴訟費用新台幣壹仟伍佰元由上訴人負擔。
    理      由
一、按對於小額程序之第一審裁判之上訴，非以其違背法令為理
    由，不得為之；又上訴狀內應記載上訴理由，表明(一)原判決
    所違背之法令及其具體內容。(二)依訴訟資料可認為原判決有
    違背法令之具體事實。民事訴訟法第436條之24第2項、第43
    6條之25分別定有明文。又提起上訴，應以上訴狀表明(三)對
    於第一審判決不服之程度，及應如何廢棄或變更之聲明，同
    法第441條第1項第3款亦定有明文，此依同法第436條之32第
    2項規定，於小額事件之上訴程序準用之。又所謂判決有違
    背法令，乃指判決不適用法規或適用不當，亦為同法第468
    條所明定，此亦為小額事件之上訴程序所準用（民事訴訟法
    第436條之32第2項參照）。而以判決有不適用法規或適用不
    當為上訴理由時，其上訴狀或理由書應有具體之指摘，並揭
    示該法規之條項或內容，若係成文法以外之法則，應揭示該
    法則之旨趣，倘為司法院解釋或最高法院之判例，則應揭示
    該判解之字號或其內容，如依民事訴訟法第469條所列第1款
    至第5款理由提起上訴時（第6款未準用，參照民事訴訟法第
    436條之32第2項規定），其上訴狀或理由書應揭示合於該條
    款之事實，上訴理由狀如未依此項方法表明者，即難認為已
    對原判決之違背法令有具體之揭示，其上訴自難認為合法，
    此亦有最高法院著有71年台上字第314號判例可資參照。次
    按上訴狀內未表明上訴理由者，上訴人應於提起上訴20日內
    提出理由書於原審法院，未提出者，毋庸命其補正；上訴不
    合程式或已逾期間或法律上不應淮許者，第二審法院應以裁
    定駁回之；民事訴訟法第471條第1項、第444條第1項前段，
    亦有明文。且此於小額事件之上訴程序亦準用之，參照民事
    訴訟法第436條之32第2項之規定自明。
二、本件上訴人係對於小額事件之第一審判決提起上訴，惟查：
    本件上訴人於民國95年9月20日向本院提起上訴，其上訴狀
    中僅表明：(一)上訴人發現所購買之房屋有漏水之瑕疵後，通
    知被上訴人到場會同勘查，被上訴人併允諾處理，嗣後又改
    口要求上訴人將修復收據直接交予出賣人，態度惡劣。被上
    訴人帶上訴人看屋及簽約時，並未向上訴人說明房屋是現況
    交屋，上訴人所購買之房屋有瑕疵，於情於理仲介都要給予
    處理及負責，被上訴人竟未幫上訴人處理，讓上訴人之損失
    加倍，被上訴人之行為違反保護他人法律應規定有過失。(二)
    依行政院公平交易法規定，房屋仲介業者應將不動產說明書
    交付與委託人交易之相對人，並由相對人在不動產說明書上
    簽章。上訴人既未加入公司行號，亦無經紀人執照，就從事
    仲介，且未提供不動產現況說明書讓消費者權利受到損害，
    對消費者也沒有保障是不公平的，上訴人於原審審理時，並
    未附上行政院公平交易法而敗訴，請求廢棄原判決，並判決
    如原審訴之聲明所示等語。
三、原審判決認定：(一)被上訴人係基於兩造之仲介契約而收受仲
    介費，上開仲介契約既未經解除或終止，即無不當得利可言
    。且系爭房屋之漏水瑕疵係經由上訴人雇工挖開後才發現漏
    水，則被上訴人於仲介房屋時，顯然無從知悉房屋漏水之情
    事，故難認被上訴人有民法第571條所稱「居間人違反對於
    委託人之義務，而為利於委託人之相對人之行為」之情事。
    (二)原告雖主張：居間人關於訂約事項，應就其所知，據實報
    告於各當事人；以居間為營業者，關於訂約事項及當事人之
    履行能力或訂立該約之能力，有調查之義務，民法第567 條
    第1項、第2項分別定有明文，被上訴人以仲介為業自應據實
    告知房屋狀況，竟謊稱係爭房屋無瑕疵而侵害上訴人購買房
    屋之意思自由云云，然系爭房屋漏水之瑕疵既須由上訴人挖
    開始能得知，即非被上訴人所能知悉，亦非被上訴人為一般
    調查所能得知，故認被上訴人並無如原告主張之以背於善良
    風俗方法加損害於上訴人之侵權行為，故認上訴人原審請求
    無理由，而為上訴人敗訴之判決。
四、經查：本件上訴人前揭上訴理由仍未具體指明原審判決前揭
    認定有何違背法令之內容，且迄今已逾20日迄未提出符合首
    開法律規定及判例意旨之上訴聲明及對於判決違背法令之具
    體揭示，揆諸首揭說明，本件上訴即難認為合法，應予駁回
    。至於上訴人所購買之房屋若有漏水瑕疵，自應另依買賣契
    約向出賣人主張物之瑕疵擔保責任，併此敘明。
五、據上論結，本件上訴為不合法，依民事訴訟法第436條之32
    第1項、第2項、第444條第1項、第95條、第78條、第436條
    之19第1項，裁定如主文。
中    華    民    國    95    年    10    月    31    日
                  民事第三庭    審判長  張瑞蘭
                                法  官  陳文爵
                                法  官  陳毓秀
正本係照原本作成
本裁定不得抗告
中    華    民    國    95    年    10    月    31    日
                                書記官  吳美鳳


司法院資訊處製作；財團法人民間司法改革基金會備份。
